【裁判字號】    90,重訴,94
【裁判日期】    900719
【裁判案由】    清償債務
【裁判全文】
臺灣台中地方法院民事判決  九十年度重訴字第九四號
    原        告    彰化商業銀行股份有限公司
    法 定代理 人    丙○○
    訴 訟代理 人    戊○○
    法 定代理 人    謝煜峰
                    丁○○
    兼法定代理人    乙○○
                    甲○○
右當事人間請求清償債務事件，本院判決如左：
    主    文
被告應連帶給付美金貳拾肆萬陸仟陸佰元及新台幣壹佰捌拾貳萬壹仟肆佰伍拾玖元，
並如附表所示之利息暨違約金，美金部分按清償日當時原告銀行掛牌賣出匯率折算新
台幣給付。
訴訟費用由被告連帶負擔。
    事    實
甲、原告方面：
一、聲明：如主文所示。
二、陳述：
（一）被告烽曄實業有限公司（以下簡稱烽曄公司）於民國（下同）八十八年三月二
      日邀同其餘被告乙○○、甲○○為連帶保證人，與原告訂立保證契約，約定就
      被告烽曄公司現在（包括過去所負，現在尚未清償）及將來對於原告所負借款
      、票款、墊款等一切債務，在本金新台幣參仟萬元之範圍內負連帶清償之責，
      並簽具授信約定書交原告收執。
（二）
  １、被告烽曄公司依據八十八年三月二日與原告簽訂之「進口物資融資契約」，於
      八十八年三月二日起陸續開具「開發信用狀申請書」委託原告開發一五○天遠
      期信用狀共二筆（詳如附表所載），計美金貳拾柒萬肆仟元，向國外採購物資
      ，其中美金貳萬柒仟肆佰元為被告烽曄公司自備結匯款，其餘美金貳拾肆萬陸
      仟陸佰元經由原告向國外銀行為其墊款，並約定應於信用狀項下貨運單據到達
      經通知後，於指定清償日清償墊款及利息。
  ２、詎被告烽曄公司於清償日經原告通知償還本息，仍置之不理，依據前開兩造所
      簽訂之「進口物資融資契約」第十一條規定，被告倘逾期清償時，願繳付遲延
      利息及違約金，其遲延利息依原告銀行到期日當天新台幣基本放款利率加百分
      之二點五與原告銀行外匯授信牌告利率比較，孰高為準，並自遲延之日起六個
      月以內，另按前項約定利率之百分之十計付，其超過六個月部分，則按前項利
      率之百分之二十計付違約金。復以利息、遲延利息、違約金及其他有關費用等
      均依償還當日原告銀行掛牌賣出匯率折算新台幣繳付或自有外匯繳付之。
（三）被告烽曄公司另依前開約定於八十八年三月三十一日向原告借款新台幣貳佰陸
      拾捌萬元，約定於八十八年四月二十四日清償，利息按年息百分之九點零九計
      付，遲延清償時，除仍按上開利率計息外，逾期在六個月以內部分，另按原訂
      利率之百分之十加付違約金，逾期超過六個月之部分，則按前項利率之百分之
      二十計付違約金，並立具本票一紙交原告收執，惟被告烽曄公司到期仍未清償
      ，屢經原告催討，除獲付部分本金捌拾伍萬捌仟伍佰肆拾壹元及至八十八年五
      月二十六日止之利息外，其餘部分迄未受償。
（四）綜上所陳，被告烽曄公司既為借款人，依法自應清償之責，其餘被告為連帶保
      證人，自應負連帶給付責任，經查，被告烽曄公司之法定代理人即董事吳在南
      於八十八年四月二十三日死亡，且該公司已無其他董事及經理人，本訴將被告
      烽曄公司之全體股東謝煜峰（原名己○○）、乙○○、甲○○、丁○○併列為
      法定代理人，為此提起本訴。
三、證據：提出保證書一份、授信約定書四份、進口物資融資契約一份、開發信用狀
    申請書二份、國外銀行墊款通知書及匯票二份、進口單據通知書二份、本票一紙
    、彰化銀行基本放款利率變動表、烽曄公司變更登記事項卡、吳在南戶籍謄本及
    除戶謄本、乙○○、甲○○、吳在南之繼承人曹秀琴、吳協鴻、吳淑娟戶籍謄本
    、臺灣臺北地方法院家事法庭八十八年度繼字第二七○號通知、八十八年度繼字
    第三二○號通知、八十八年度繼字第三三四號通知、北院文民諧八十八繼第二七
    ○號函。
乙、被告烽曄公司之法定代理人丁○○方面：
    被告烽曄公司之法定代理人丁○○稱伊之名義遭他人冒用，伊非被告烽曄公司之
    股東，針對本件借款亦不知情。
丙、被告乙○○、甲○○二人未於言詞辯論期日到場，亦未提出準備書狀作何聲明或
    陳述。
    理    由
一、程序方面：
（一）按有限公司之股東，依公司法第九十八條第一項之規定，最少需有五人，如股
      東經變動而不足法定之最低人數，公司即應為解散並進行清算（同法第一百十
      三條、第七十九條）。設有限公司董事死亡而無繼承人，則應解散並清算，除
      公司法或章程另有規定或經股東決議另選清算人外，自應以其餘四股東為清算
      人。另如有限公司於訴訟繫屬後發生股東不足法定最低人數之情況，該清償人
      應為承受訴訟之法定代理人，有司法院院字第六三八號、第一九五○號解釋、
      七十三年八月二十八日（七三）廳民一字第○六七二號函參照。是以倘有限公
      司董事於訴訟前死亡而無繼承人之情況，應列其餘四股東為有限公司之法定代
      理人，以進行訴訟。
（二）經查，被告烽曄公司之股東人數有五人，董事為吳在南，吳在南於八十八年四
      月二十三日死亡，有除戶籍本一份可稽，又吳在南之第一順位繼承人即訴外人
      吳協鴻、吳淑娟、曹秀琴，第二位繼承人吳朝祥、吳葉對及第三順位繼承人吳
      愛珠、吳依真、吳愛美、吳嘉倫均分別於八十八年五月十三日、同年五月二十
      八日、同年六月二十八日以書面向臺灣臺北地方法院為拋棄繼承之表示，故吳
      在南已屬無繼承人，是原告列被告烽曄公司之其餘四位股東為法定代理人，應
      屬合法。
（三）本件被告烽曄公司之法定代理人丁○○雖稱其非烽曄公司之股東，惟查，本院
      依職權審酌原告所提出之烽曄公司變更登記事項卡之記載，形式上確實登記「
      丁○○」為被告烽曄公司之股東，至丁○○實質上是否非被告烽曄公司之股東
      ，為丁○○與被告烽曄公司間之內部紛爭，實與本件無涉。
（四）本件被告被告烽曄公司、乙○○、甲○○未於言詞辯論期日到場，核無民事訴
      訟法第三百八十六條所列各款情形，應依原告之聲請，由其一造辯論而為判決
      。
二、得心證之理由：
（一）原告主張之前開事實，已據其提出與所述相符之保證書、授信約定書、進口物
      資融資契約、開發信用狀申請書、國外銀行墊款通知書及匯票、進口單據通知
      書、本票、彰化銀行基本放款利率變動表等資料為證，雖被告烽曄公司法定代
      理人丁○○稱伊非公司股東，亦不知有本件借款之事實，然其形式上確為被告
      烽曄公司之法定代理人已如前述，且被告烽曄公司向原告申請開發信用狀及借
      款後，未依約清償之事實，業經原告舉證如前，被告烽曄公司法定代理人丁○○之辯解，自不可採。復以被告甲○○經本院相當時期之合法通知，而於言詞
      辯論期日不到場，亦未提出準備書狀爭執，爰依民事訴訟法第二百八十條第三
      項之規定，視同自認原告之主張，繼以被告乙○○又未提出何書狀以供本院斟
      酌，堪認上開事實為真。
（二）從而，被告烽曄公司向原告借款上開金額，既未依約清償，且被告乙○○、甲○○又為系爭借款之連帶保證人，依法自應負連帶清償責任。從而，原告依消
      費借貸及連帶保證之法律關係，請求被告連帶給付本件借款美金貳拾肆萬陸仟
      陸佰元及新台幣壹佰捌拾貳萬壹仟肆佰伍拾玖元，並如附表所示之利息暨違約
      金，美金部分按清償日當時原告銀行掛牌賣出匯率折算新台幣給付，自屬有據
      ，應予准許。
三、據上論結，原告之訴為有理由，依民事訴訟法第三百八十五條第一項前段、第八
    十五條第二項，判決如主文。
中      華      民      國    九十      年      七      月     十九     日
                                臺灣台中地方法院民事第五庭
                                    審判長法  官  張惠立
                                          法  官  王邁揚
                                          法  官  劉兆菊
右為正本係照原本作成
如對本判決上訴，須於判決送達後廿日內向本院（台中市○○路○段九一號）提出上
訴狀（須按對造人數提出繕本）
中      華      民      國    九十      年      七      月     十九     日
~B法院書記官
附  表：
┌───────┬───────────┬──────────────────┐
│金          額│ 利                息 │ 違            約            金     │
├───────┼───────────┼──────────────────┤
│新    台    幣│ 自八十八年五月二十七 │ 自八十八年五月二十七日起至八十八年 │
│壹佰捌拾貳萬壹│ 日起至清償日止按年息 │ 十一月二十六日止按上開利率之百分之 │
│仟肆佰伍拾玖元│ 百分之九點○九計算   │ 十計付。                           │
│              │                      │ 自八十八年十一月二十七日起至清償日 │
│              │                      │ 止按上開利率之百分之二十計付。     │
├───────┼───────────┼──────────────────┤
│美          金│ 自八十八年三月八日起 │ 自八十八年八月六日起至八十九年二月 │
│壹拾萬貳仟陸佰│ 至八十八年八月五日止 │ 五日止按年息百分之十點三四之百分之 │
│元            │ 按年息百分之八點二五 │ 十計算。                           │
│              │ 計算。               │ 自八十九年二月六日起至清償日止，按 │
│              │ 自八十八年八月六日起 │ 年息百分之十點三四之百分之二十計算 │
│              │ 至清償日止，按年息百 │                                    │
│              │ 分之十點三四計算     │                                    │
├───────┼───────────┼──────────────────┤
│美          金│ 自八十八年三月十二日 │ 自八十八年八月十日起至八十九年二月 │
│壹拾肆萬肆仟元│ 起至八十八年八月九日 │ 九日止，按年息百分之十點三四之百分 │
│              │ 止，按年息百分之八點 │ 十計算。                           │
│              │ 二五計算。           │ 自八十九年二月十日起至清償日止，按 │
│              │ 自八十八年八月十日起 │ 年息百分之十點三四之百分之二十計算 │
│              │ 至清償日止按年息百分 │                                    │
│              │ 之十點三四計算。     │                                    │
└───────┴───────────┴──────────────────┘


司法院資訊處製作；財團法人民間司法改革基金會備份。
